【裁判字號】    98,抗,38
【裁判日期】    981231
【裁判案由】    裁定強制執行
【裁判全文】
臺灣宜蘭地方法院民事裁定                98年度抗字第38號
抗  告  人  甲○○
代  理  人  林桓毅律師
相  對  人  辰固營造工程有限公司
法定代理人  乙○○
上列當事人間請求裁定強制執行事件，抗告人對於本院民國98年
10月29日所為裁定，提起抗告，本院裁定如下：
    主  文
原裁定廢棄。
抗告程序費用新台幣壹仟元由相對人負擔。
    理  由
一、抗告意旨略以：緣抗告人與相對人間勞資爭議事件，於民國
    97年1 月15日經兩造於宜蘭縣政府調解成立在案，惟相對人
    卻未依調解內容為給付，抗告人乃依現行有效之勞資爭議處
    理法第37條規定向本院聲請裁定強制執行。然鈞院98年度勞
    聲字第11號裁定強制執行事件，卻以相對人營業所所在地係
    在台北縣土城市，並依非訟事件法第7 條規定為據，認定無
    管轄權而裁定移送臺灣板橋地方法院管轄。前開裁定適用法
    令容有違誤，蓋因抗告人住所地於宜蘭縣境內，依非訟事件
    法第7條、第10條之規定，抗告人屬該規定所稱之關係人，
    而關係人住所地之法院即鈞院有管轄權當屬無疑，原裁定疏
    未注意所謂關係人尚包括抗告人，致誤為移送管轄之裁定，
    適用法律明顯不當。再者，本件兩造係於宜蘭縣政府調解成
    立，可知行為地亦在宜蘭縣境內，依同法第7 條規定可認鈞
    院亦具有管轄權。綜上所述，原裁定誤為移送管轄之裁定，
    適用法令明顯不當。為此，爰提起抗告，懇請鈞院賜准廢棄
    原裁定等語。
二、按勞資爭議經調解成立或仲裁者，當事人之一方不履行其義
    務時，他方當事人得向該管法院聲請裁定強制執行並免繳裁
    判費。現行有效之勞資爭議處理法第37條第1 項前段即定有
    明文。而所謂「該管法院」即管轄法院之規定，勞資爭議處
    理法並無明確之定義規定，惟就勞資爭議事件當事人之一方
    依前開規定聲請法院裁定強制執行，性質上係屬非訟事件，
    應有非訟事件法關於管轄規定之適用。是以，前開條文第3
    項亦規定對於前項裁定，當事人得為抗告，抗告之程序適用
    非訟事件法之規定，非訟事件法未規定者，准用民事訴訟法
    之規定。而按，非訟事件，除本法或其他法律有規定外，依
    其處理事項之性質，由關係人住所地、事務所或營業所所在
    地、財產所在地、履行地或行為地之法院管轄。本法稱關係
    人者，謂聲請人、相對人及其他利害關係人。非訟事件法第
    7 條、第10條已分別定有明文。則依前揭說明，乃合於上開
    規定要件所述之法院，俱屬有管轄權；退步言，前揭關於管
    轄適用非訟事件法之規定縱有疑義，是類案件亦非無準用民
    事訴訟法關於管轄規定之餘地，且事涉當事人訴訟權之行使
    ，本法既無明確規定，即無嚴格加以限縮解釋之必要，故「
    該管法院」解釋上亦得按事件性質，依法律規定認有管轄權
    之法院俱屬之，合先敘明。
三、經查，本件抗告人於96年10月26日在宜蘭縣壯圍鄉之工地所
    在地辦公室下樓梯時，不慎因公受傷，為請求雇主即相對人
    依法給付職業災害補償及要求不得終止勞動契約等勞資爭議
    事件，而與相對人於97年1月15日上午9時30分在宜蘭縣政府
    經調解成立之事實，此有宜蘭縣政府勞資爭議調解紀錄附卷
    可稽，並有抗告人於98年12月2 日聲請狀所提之發生事故經
    過證明，暨經本院依職權向宜蘭縣政府勞工處查詢確認之電
    話紀錄及宜蘭縣政府提供之上開當事人調解申請書等件附卷
    可按，堪信屬實。衡諸上情，本件勞資爭議事件雖相對人公
    司營業所所在地依卷附公司登記資料查詢所示係在台北縣土
    城市，固可認臺灣板橋地方法院有管轄權。然探究該勞資爭
    議之原因事實關係，係肇始於兩造僱傭關係存續期間發生相
    對人未盡對抗告人之保護義務情事，而其發生損害事實之侵
    權行為地係在宜蘭縣壯圍鄉之工地處所，且抗告人之住、居
    所及系爭勞資關係之勞務提供地均位於宜蘭縣境內，再參酌
    前開勞資爭議事件嗣經宜蘭縣政府調解成立，兩造並約定同
    意勞僱關係繼續存在…相對人應按月給付抗告人薪資…等情
    ，已足證明本件不論依抗告人之住所地、亦或侵權行為地、
    債務履行地（即勞務提供地）均位於宜蘭縣境內。則依首揭
    規定及說明，本院就系爭勞資爭議事件抗告人聲請裁定准予
    強制執行亦有管轄權，迨屬無疑。乃抗告人聲明因相對人未
    依調解內容履行其義務，而依現行有效之勞資爭議處理法第
    37條第1 項前段之規定向有管轄權之本院聲請裁定准予強制
    執行，於法自屬有據。原審未見及此，遽以本院無管轄權為
    由並裁定移送臺灣板橋地方法院管轄，尚有未洽。抗告意旨
    指摘原裁定不當，求予廢棄，為有理由，自無不許。然為兼
    顧聲請人與相對人之審級利益，爰予廢棄，並發回原審另為
    適法之處理。
四、依勞資爭議處理法第37條第3項、非訟事件法第44條、第21
    條第2項、第78條，裁定如主文。
中    華    民    國    98    年    12    月    31    日
                  臺灣宜蘭地方法院民事庭
                      審判長  楊麗秋
                      法  官  郭淑珍
                      法  官  林翠華
正本係照原本作成
不得再抗告
中    華    民    國    98    年    12    月    31    日
                      書記官  林秀麗

司法院資訊處製作；財團法人民間司法改革基金會備份。
